【裁判字號】    98,交聲,303
【裁判日期】    980204
【裁判案由】    聲明異議
【裁判全文】
臺灣臺中地方法院交通事件裁定        98年度交聲字第303號
原處分機關  交通部公路總局臺中區監理所豐原監理站
受處分人    甲○○
上列受處分人因違反道路交通管理處罰條例案件，對於交通部公
路總局臺中區監理所豐原監理站民國98年1月12日所為之處分（
豐監稽違字第裁63－HC00000000號裁決書）聲明異議，本院裁定
如下：
    主    文
原處分關於甲○○處罰鍰新臺幣肆萬玖仟伍佰元整部分撤銷。
前項撤銷部分，不罰。
    理  由
一、原處分機關交通部公路總局臺中區監理所豐原監理站略以：
    異議人即受處分人（下稱受處分人）甲○○於民國（下同）
    96年11月11日凌晨23時許，駕駛車牌號碼NT-0248號自用小
    客車於臺中縣東勢鎮○○街處，因有「酒後駕車，經呼氣測
    試值為每公升1.11毫克」之違規，經臺中縣警察局東勢分局
    員警依道路交通管理處罰條例第35條第1項第1款，以中縣警
    交字第HC0000000號違反道路交通管理事件通知單舉發。本
    所遂於98年1月12日以豐監稽違字第裁63-HC0000000號裁決
    書裁處罰鍰新臺幣（下同）49500元整，吊扣駕駛執照12個
    月並施以道安講習。本件受處分人雖經臺灣臺中地方法院檢
    察署檢察官以96年度速偵字第115363號為緩起訴處分，然依
    法務部95年5月25日法律字第095700393號函釋，行政罰法第
    26條之「不起訴處分」應包含「緩起訴」處分，是本站依法
    裁處應無不合云云。
二、受處分人聲明異議意旨略以：本人酒駕違規經檢察官為緩起
    訴處分，並命受處分人繳納70000元，今原處分機關另行裁
    處罰鍰49500元，有違行政罰法第26條規定一事不二罰立法
    意旨，而行政罰法第26條亦無「緩起訴處分」之規定，爰請
    撤銷原處分有關罰鍰部分等語。
三、經查：
（一）按汽車駕駛人，駕駛汽車經測試檢定有酒精濃度超過規定
      標準者，處15000元以上60000元以下罰鍰，並當場移置保
      管其車輛及吊扣其駕駛執照1年；因而肇事致人受傷者，
      並吊扣其駕駛執照2年；汽車駕駛人有飲用酒類後其吐氣
      所含酒精濃度超過每公升0.25毫克以上者，不得駕車。道
      路交通管理處罰條例第35條第1項第1款、道路交通安全規
      則第114第2款與違反道路交通管理事件統一裁罰基準表分
      別定有明文。查本件受處分人甲○○於上開時地酒後駕車
      ，酒精濃度測定值為每公升1.11毫克，超過標準值每公升
      0.25毫克之違規等情，業為受處分人所是認，並有舉發通
      知單影本1紙，在卷可稽。是受處分人飲用酒類後，於上
      開時間駕駛前揭自用小客車，經員警測試檢定有酒精濃度
      超過規定標準之事實，應堪認定。從而，員警以其有違反
      道路交通管理處罰條例第35條第1項第1款規定之行為予以
      舉發，經原處分機關交通部公路總局臺中區監理所於98年
      1月12日依道路交通管理處罰條例第35條第1項第1款之規
      定，以豐監稽違字第裁60-HC0000000號裁決書裁處受處分
      人罰鍰49500元整，原無違誤。
（二）惟按「違反行政法上義務而受罰鍰、沒入或其他種類行政
      罰之處罰時，適用本法。但其他法律有特別規定，從其規
      定。」；「本法所稱其他種類行政罰，指下列裁罰性之不
      利處分：一、限制或禁止行為之處分：．．吊扣證照．．
      。」；「一行為同時觸犯刑事法律及違反行政法上義務規
      定者，依刑事法律處罰之。但其行為應處以其他種類行政
      罰或得沒入之物而未經法院宣告沒收者，亦得裁處之。前
      項行為如經不起訴處分或為無罪、免訴、不受理、不付審
      理之裁判確定者，得依違反行政法上義務規定裁處之。」
      ；「本法自公布後一年施行。」，94年2月5日總統公布之
      行政罰法第1條、第2條第1項、第26條及第46條分別定有
      明文，故而，行政罰法業已於95年2月5日生效施行。次按
      「被告所犯為死刑、無期徒刑或最輕本刑3年以上有期徒
      刑以外之罪，檢察官參酌刑法第57條所列事項及公共利益
      之維護，認以緩起訴為適當者，得定1年以上3年以下之緩
      起訴期間為緩起訴處分，其期間自緩起訴處分確定之日起
      算。」、「檢察官為緩起訴處分者，得命被告於一定期間
      內遵守或履行左列各款事項：四向公庫或指定之公益團體
      、地方自治團體支付一定之金額」，刑事訴訟法第253條
      之1第1項、253條之2第1項第4款分別定有明文。經查：本
      件受處分人因上開時地酒醉駕車之同一事實，並經警以涉
      犯公共危險罪嫌移送台灣臺中地方法院檢察署檢察官偵辦
      ，並於96年11月14日以96年速偵字第005363號命被告向國
      庫支付70000元後，為緩起訴處分確定在案，此有臺灣高
      等法院全國前案簡列表1份，在卷可稽。是檢察官緩起訴
      處分命受處分人向國庫支付一定之金額，雖非刑法所定之
      刑名，然其已對被告之名譽、心理產生相當之制約，並實
      質影響被告之財產上權利，應認該當於行政罰法第26條第
      1項之「依刑事法律」之處罰。受處分人上開遭裁處罰鍰
      49500元等行政罰之酒醉駕車行為，既發生於行政罰法生
      效施行後，自應適用上開行政罰法之規定。基此，原處分
      以受處分人上述酒後駕車之違規，裁處罰鍰49500元部分
      ，依行政罰法第26條第1項前段之規定，即應依刑事法律
      處罰之，不再依上揭道路交通管理處罰條例等規定裁罰。
      是本件受處分人之異議為有理由，原處分關於罰鍰49500
      元部分，應由本院予以撤銷，並為受處分人不罰之諭知。
四、據上論斷，應依道路交通管理處罰條例第87條第2項，道路
    交通案件處理辦法第20條，裁定如主文。
中    華    民    國    98    年    2    月    4     日
                        交通法庭    法  官  陳如玲
以上正本證明與原本無異。
如不服本裁定，應於送達後五日內，向本院提出抗告狀。
                                    書記官  童淑芬
中    華    民    國    98    年    2    月    4     日


司法院資訊處製作；財團法人民間司法改革基金會備份。
